【裁判字號】    99,重訴,219
【裁判日期】    990722
【裁判案由】    侵權行為損害賠償
【裁判全文】
臺灣板橋地方法院民事裁定      99年度重訴字第219號
原      告  乙○○
訴訟代理人  陳柏舟律師
被      告  臺灣山葉機車工業股份有限公司
法定代理人  丙○○
訴訟代理人  王孟如律師
            謝文岳律師
上列當事人間請求侵權行為損害賠償事件，經本院刑事庭移送前
來（附民案號：98年度交重附民字第26號，刑事案號：98年度交
易字第239 號），本院裁定如下：
    主  文
原告之訴及假執行之聲請均駁回。
訴訟費用由原告負擔。
    理  由
一、按因犯罪而受損害之人，以對於刑事被告及依民法負賠償責
    任之人請求回復其損害者為限，始得於刑事訴訟程序附帶提
    起民事訴訟，此為刑事訴訟法第487 條第1 項所明定。上開
    法文所稱之「依民法負賠償責任之人」，係指該刑事案件中
    依民法規定應負賠償責任之人而言。故附帶民事訴訟之原告
    所主張之共同加害人，必以在刑事訴訟程序中經認定係共同
    侵權行為之人，始得謂為依民法負賠償責任之人，否則對之
    提起是項附帶民事訴訟，即難謂為合法，有最高法院96年度
    台上字第978 號、91年度台抗字第560 號、90年度台抗字第
    549 號、87年度台抗字第278 號裁判要旨可資參照。再按因
    犯罪而受損害之人，於刑事訴訟程序得附帶提起民事訴訟，
    對於被告及依民法負賠償責任之人，請求回復其損害，刑事
    訴訟法第487 條第1 項定有明文。由此可知附帶民事訴訟，
    係因犯罪而受損害之人，為請求回復其損害，於刑事訴訟程
    序附帶提起之民事訴訟，故提起是項訴訟，須限於起訴之犯
    罪事實侵害個人私權，致生損害者，始得為之。換言之，附
    帶民事訴訟之提起，必以刑事訴訟程序之存在為前提，若刑
    事訴訟未經提起公訴或自訴，或非刑事訴訟程序認定之犯罪
    事實侵害其私權，縱因同一事故而受有損害，自不得對於應
    負賠償責任之人，提起附帶民事訴訟。亦有最高法院87年度
    台上字第2410號、91年度台抗字第306 號裁判要旨可參。又
    原告附帶提起之民事訴訟，如不合於上開法條所定之要件者
    ，縱於刑事庭依刑事訴訟法第504 條第1 項將附帶之民事訴
    訟移送於民事庭後，亦不得將關於民事訴訟之法規，溯及於
    附帶提起民事訴訟之時，而予適用，仍應認其起訴為不合法
    ，亦有最高法院41年度台抗字第58號裁定要旨可參。
二、本件原告於本院98年度交易字第239 號被告甲○○過失傷害
    刑事訴訟程序中，附帶提起本件民事訴訟，主張其於民國97
    年11月3 日駕駛被告臺灣山葉機車工業股份有限公司（下稱
    山葉公司）所生產之YAMAHA新勁戰125C.C. 車號375-DHG 號
    機車，行經臺北縣板橋市○○道路，因另被告甲○○駕駛自
    用小客車，逆向駛入原告車道，而與原告機車對撞，致原告
    所騎上開機車起火燃燒，原告因而受有開放性骨盆腔骨折及
    會陰部巨大撕裂傷、右大腿骨骨折、右側髂骨動脈拴塞、左
    大小腿三度燒傷合併腔室徵候群、胸主動脈剝離等傷害。故
    原告所騎上開機車，一經撞擊，立即起火爆炸，足認被告山
    葉公司提供該商品進入市場之際，並未符合當時科技或專業
    水準可合理期待之安全性，而該機車就加油口位於前方之設
    計，有危害消費者生命、身體、健康、財產之可能，並未於
    明顯處為警告標示及緊急處理危險之方法，故除依民法第18
    4 條、消費者保護法第7 條第1 、2 、3 項、民法第185 條
    規定，聲明請求被告山葉公司應與另被告甲○○連帶賠償其
    新台幣（下同）26,760,316元及遲延利息外，並依消費者保
    護法第51條，聲明請求被告山葉公司應另給付其26,760,316
    元及遲延利息之懲罰性賠償金等語。嗣經本院刑事庭於99年
    1 月15日裁定將該附帶民事訴訟移送本院民事庭。
三、惟查：前開刑事案件之被告僅甲○○一人，而該刑事案件經
    本院以98年度交易字第239 號判決認定之犯罪事實為：「被
    告甲○○於97年11月3 日晚間23時31分許，駕駛車號V9-235
    6 號自用小客車，沿臺北縣板橋市○○道路往新莊分向行駛
    ，行經上揭防汛道路樹堤幹73號前車道，本應注意駕駛人駕
    駛汽車，應遵守道路交通標誌、標線、號誌之指示，又汽車
    在劃有分向限制線之路段，不得駛入來車之車道內，且當時
    天候晴、夜間有照明之光線、柏油道路路面乾燥、無缺陷及
    障礙，依其智識、能力又無不能注意之情事，適有乙○○（
    即本件原告）騎乘車號375-DHG 號重型機車駛於同路段之對
    向車道，甲○○竟疏未注意，為閃避同向車輛而逆向跨越分
    向限制線行駛，右前車身因此撞擊乙○○所騎乘之上開重型
    機車，致乙○○人車倒地，機車旋即起火燃燒全毀，乙○○
    亦受有複雜性開放性骨盆腔骨折及會陰部巨大撕裂傷、右大
    腿骨骨折、右側髂骨動脈拴塞、左大小腿三度燒傷合併腔室
    徵候群、胸主動脈剝離等傷害。乙○○經送醫急救，因右下
    肢嚴重感染而行右腿截肢至右髖關節及取皮手術，左側下肢
    三度燒傷後多次清創，目前完全依賴輪椅，等同下半身癱瘓
    ，而受有右側下肢機能毀敗併左側下肢機能嚴重減損之重傷
    害。」，並判處「甲○○因過失傷害人致重傷，處有期徒刑
    陸月，如易科罰金，以新台幣貳仟元折算壹日。」，有上開
    刑事偵審影卷、刑事判決書在卷可稽。因此，原告雖主張其
    所駕駛之前開機車，因被告山葉公司設計有瑕疵，致一經撞
    擊即起火爆炸，導致原告遭火舌吞噬，故被告山葉公司與甲
    ○○為共同侵權行人等語。然原告所主張被告山葉公司之侵
    權行為，並非前開刑事判決所認定之犯罪事實，前開刑事訴
    訟亦未認定被告山葉公司為甲○○前開加害行為之共同侵權
    行為之人，故原告於該刑事訴訟程序，對被告山葉公司提起
    附帶民事訴訟，於法不合。
四、因此，本件原告對被告山葉公司之起訴不合法，應予駁回。
五、依民事訴訟法第249 條第1 項第6 款、第95條、第78條，裁
    定如主文。
中    華    民    國    99    年    7     月    22    日
                  民事第一庭    法  官  黃信樺
以上正本係照原本作成
如不服本裁定應於送達後10日內向本院提出抗告狀，並應繳納抗
告費新台幣1,000元整。
中    華    民    國    99    年    7     月    22    日
                                書記官  李佳靜

司法院資訊處製作；財團法人民間司法改革基金會備份。
